最高法院民事判決　　　　　　一○○年度台上字第一二九六號
上　訴　人　羅東鋼鐵廠股份有限公司
法定代理人　丁裕權
訴訟代理人　陳倉富律師
被 上訴 人　喬邦開發股份有限公司
法定代理人　高進益
訴訟代理人　楊正評律師
上列當事人間請求損害賠償事件，上訴人對於中華民國九十九年
十二月二十一日台灣高等法院第二審判決（九十九年度重上字第
四四五號），提起上訴，本院判決如下：
    主  文
原判決廢棄，發回台灣高等法院。
    理  由
本件原審維持第一審所為上訴人敗訴之判決，駁回其上訴，無非
以：上訴人主張被上訴人於民國九十七年五月十九日與其簽訂鋼
筋買賣合約書（下稱系爭契約），向其訂購鋼筋五百噸，約定鋼
筋每噸單價為新台幣（下同）三萬三千元（等級 SD280者）、三
萬四千五百元（等級 SD420者），預估總價約一千六百五十萬元
（未稅），供貨期間至九十八年一月三十一日止，被上訴人已依
約支付定金五百十九萬七千五百元（含稅）。嗣被上訴人於同年
八月二十五日通知交貨鋼筋共九十五點一五噸，其已於同年九月
十日交付完畢，惟被上訴人遲未支付價款（含稅等）三百四十五
萬七千六百五十八元，經其於同年十一月四日限期七日函催被上
訴人付款未果，其乃依系爭契約約定「履約責任」第二款「甲方
（即被上訴人）如有違反本契約任何一項條款……不須經由催告
，乙方（即上訴人）可逕行解除契約」約定及民法第二百五十四
條規定，於同年十二月四日就其餘未交貨之四百零四點八五噸部
分對被上訴人為解除契約意思表示等情，業據其提出系爭契約、
請款單、出貨單、及兩造來往信函為證，並為被上訴人所不爭執
，堪信為實在。觀系爭契約僅有交貨期限（供貨期間至九十八年
一月三十一日止……合約數量應全數交清）、付款方式（甲方應
於出貨前兌現該批貨款）、履約責任（合約期限，應將合約數量
之貨物出清，期限未用完之數量，甲方應將該數量之貨款，以期
限日一次向乙方全部兌現付清）等約定，並無限定被上訴人應下
訂單之日期，則被上訴人於契約供貨期間內未下訂單通知交貨，
不構成給付遲延，僅被上訴人仍應依約給付預估總額價款而已。
被上訴人未給付第一期鋼筋價款，亦無以不正當行為阻止上訴人
之價金請求權行使條件成就可言，是上訴人主張被上訴人未下訂
單，應負遲延給付之損害賠償責任，難謂有據。查上訴人之舉證
，不足證明其於九十七年六月間進口之原料鋼胚，係供製造系爭
契約預定鋼筋之事實，是其主張因鋼筋價格低落或另行出售價差
而受有損害云云，難信為實。故上訴人依民法第二百三十一條第
一、二項及第二百十六條第一、二項規定，求為命被上訴人賠償
其轉售鋼筋所生價差損害六百十六萬一千四百三十七元，及自起
訴狀繕本送達翌日起加計法定遲延利息之判決，非有理由，不應
准許等詞，為其判斷之基礎。
按出賣人因買受人不履行債務而解除契約，如買賣標的物之價值
於契約解除後有所貶損，固非解約前債務不履行所生之損害，惟
若市價於解約前已有跌落，低於原定買賣價金，出賣人之財產價
值因而減少，該價差即非不可認係出賣人因買受人不履行債務所
受之損害。查上訴人依被上訴人通知，於九十七年九月十日交付
鋼筋一批與被上訴人，被上訴人遲未支付該批鋼筋價款，經上訴
人限期函催被上訴人付款未果，其乃依系爭契約約定及民法第二
百五十四條規定，就其餘未交貨鋼筋部分對被上訴人為解除契約
意思表示，為原判決認定之事實。果爾，倘上訴人解除契約合法
，並解約時系爭契約買賣鋼筋之價值已有減損，該價差是否不可
認係上訴人因被上訴人不履行系爭契約債務所受之損害？並非無
疑，自有研酌之必要。上訴人於事實審一再主張系爭契約締立後
，鋼筋價格遽跌，解約前鋼筋價格已大幅下滑，系爭契約因可歸
責於被上訴人之事由而合法解除，其損失系爭契約預期利益，受
有鋼筋價差之損害等語，並舉營造工程營造工程物價鋼筋指數表
、國內鋼筋原料及鋼品價格表、及被上訴人九十七年十一月三日
請求調降價格函為證（一審卷第一宗一七頁、六七至七○頁、二
一五至二一六頁、二一九頁，原審卷二○至二三頁、一一五至一
一六頁、一四三至一四七頁），似非全然無據。乃原審就上訴人
上開主張舉證恝置未論，徒以被上訴人未下訂單通知交貨，不負
給付遲延責任，及上訴人所舉鋼筋進口書證等舉證，不足證明其
已進口原料鋼胚供製造系爭契約預定鋼筋一節，逕為上訴人未受
有鋼筋價格低落價差損害之論結，失之速斷，有理由不備之違誤
。所為不利於上訴人之判決，自難昭折服。上訴論旨，指摘原判
決不當，求予廢棄，非無理由。
據上論結，本件上訴為有理由。依民事訴訟法第四百七十七條
第一項、第四百七十八條第二項，判決如主文。
中    華    民    國  一○○  年    八    月   十一   日
                      最高法院民事第五庭
                          審判長法官  劉  福  聲  
                                法官  黃  義  豐  
                                法官  劉  靜  嫻  
                                法官  袁  靜  文  
                                法官  李  慧  兒  
本件正本證明與原本無異
                                      書  記  官  
中    華    民    國  一○○  年    八    月  二十三  日
                                                       s